臺灣臺北地方法院民事簡易判決
111年度北簡字第853號
原      告  陳彥良  


被      告  李彥熹  

訴訟代理人  謝宇森  
            歐陽光俊
上列當事人間請求損害賠償事件，原告提起刑事附帶民事訴訟，
經本院刑事庭以110年度審交附民字第328號裁定移送前來，本院
於中華民國111年5月24日言詞辯論終結，判決如下：
    主      文
原告之訴及假執行之聲請均駁回。
訴訟費用新臺幣參仟貳佰元由原告負擔。
    事實及理由
一、按訴狀送達後，原告不得將原訴變更或追加他訴，但擴張或
    減縮應受判決事項之聲明者，不在此限，民事訴訟法第255
    條第1項第3款定有明文，查原告原起訴聲明為：㈠被告應給
    付原告新臺幣（下同）400,000元，及自起訴狀繕本送達翌
    日起至清償日止，按週年利率5%計算之利息。㈡願供擔保請
    准宣告假執行，有刑事附帶民事訴訟起訴狀可稽（見本院11
    0年度審交附民字第328號卷第5頁，下稱附民卷），嗣於訴
    訟中陳明請求被告賠償300,000元，亦有陳報狀及言詞辯論
    可憑(見本院卷第75、145頁)，核其所為，係減縮應受判決
    事項之聲明，依上開規定，應予准許，合先敘明。
二、原告主張：被告於民國109年9月28日晚間9時40分許，駕駛
    車牌號碼000-0000號租賃小客車(下稱系肇事車輛)，沿臺北
    市中山區八德路2段東往西方向行駛，行經八德路2段283號
    前時逕行往左切換車道，導致由原告自後方所騎乘直行而來
    之車牌號碼000-000號普通重型機車(下稱系爭機車)為閃避
    而煞車，造成人車不穩倒地滑行，原告因而受有右側手腕挫
    傷、左側肘部、手部及髖部擦挫傷、雙側膝部擦傷等傷害，
    並因此支出精神科、骨科醫療費用新臺幣(下同)14,460元、
    工讀工作損失15,360元、修車費用47,880元、拐杖費用500
    元、交通費用420元，財物損失75,446元【鬼洗上衣一般褲
    、NIKE全新鞋(1000元+200元+5000元)、SOL全新安全帽4000
    元、全新筆記型電腦外殼3,000元、修業學雜費(110學年上1
    4,569元＋109學年下47,677)】，並請求精神慰撫金145,934
    元，合計300,000元，爰依侵權行為法律關係，請求被告賠
    償300,000元，為此提起本件訴訟等語，並聲明：㈠被告應給
    付原告300,000元，及自起訴狀繕本送達翌日起至清償日止
    ，按週年利率5%計算之利息。㈡願供擔保請准宣告假執行。
三、被告則以：對原告骨科看診費用3,370元及拐杖費用500元，
    不爭執，但否認原告之情緒障礙與本件事故有因果關係，依
    原告提出之心理衡鑑表，可知原告於事故發生前2-3年即有
    憂鬱之症狀並接受藥物治療，可證其情緒障礙為舊疾，其請
    求相關精神科看診費用自無理由；又工作損失15,360部分，
    對休養期間沒有意見，原告之工作損失應以1個月為限；修
    車費用及財物損失61,080元，原告並未提出相關估價單、發
    票等證明，難謂其真實，縱認原告所提費用為真，亦應折舊
    ；學雜費62,246元部分，依原告之心理衡鑑表，可知其係因
    自身缺席、未交作業等因素導致須休學，且依常情推斷擦挫
    傷應不至於導致其無法上課，此部分與本件事故無關；精神
    慰撫金145,934元部分，依診斷證明書醫囑僅為擦挫傷，依
    常情其請求145,934元，應屬過高，請求依法審酌適當之金
    額，另被告已於刑事庭與原告達成刑事和解，並於110年9月
    22日匯款70,000元至原告帳戶，此部分金額應予抵銷等語，
    資為抗辯，並聲明：㈠駁回原告之訴。㈡如受不利之判決，願
    供擔保請准宣告免為假執行。
四、本院得心證之理由：
　㈠原告主張被告於前揭時、地，駕駛系爭肇事車輛，因變換車
    道未讓直行車先行，原告騎乘系爭機車為閃避而煞車，造成
    人車不穩倒地滑行，因而受有右側手腕挫傷、左側肘部、手
    部及髖部擦挫傷、雙側膝部擦傷等傷害，業據提出天主教輔
    仁大學附設醫院(下稱輔大醫院)診斷證明書（見本院卷第17
    1頁上)，復經本院依職權向臺北市政府警察交通大隊調閱道
    路交通事故初步分析研判表、道路交通事故現場圖、道路交
    通事故補充資料表、道路交通事故談話紀錄表、道路交通事
    故調查報告表㈠㈡、道路交通事故事人登記聯單、道路交通事
    故肇事人自首情形紀錄表、道路交通事故照片黏貼紀錄表為
    憑（見本院卷第19-43頁)，又原告曾以同上事實，對被告提
    起過失傷害告訴，經臺灣臺北地方檢察署檢察官以110年度
    偵字第22482號起訴書提起公訴，嗣因原告撤回告訴，經本
    院刑事庭以110年度審交字第404號刑事判決判決公訴不受理
    ，亦有該刑事判決可稽（見本院卷第13-1頁），復本院依職
    權調閱該刑事判決案卷審查屬實，堪認原告上開主張為真實
    ，則被告應負本件肇事責任，故被告應負侵權行為責任。
　㈡按因故意或過失不法侵害他人之權利者，負損害賠償責任；
    不法侵害他人之身體或健康者，對於被害人因此喪失或減少
    勞動能力，或增加生活上之需要時，應負損害賠償責任；不
    法侵害他人之身體、健康、名譽、自由、信用、隱私、貞操
    ，或不法侵害其他人格法益而情節重大者，被害人雖非財產
    上之損害，亦得請求賠償相當之金額，民法第184條第1項前
    段、第193條第1項、第195條第1項前段，分別定有明文。又
    按不法侵害他人之人格權，被害人受有非財產上損害，請求
    加害人賠償相當金額之慰撫金時，法院對於慰撫金之量定，
    應斟酌實際加害情形、所造成之影響、被害人痛苦之程度、
    兩造之身分地位、經濟情形及其他各種狀況，以核定相當之
    數額（最高法院47年台上字第1221號、51年台上字第223號
    判決要旨參照）。本件被告應對原告負賠償責任，已如前述
    ，茲就原告請求之各項損害賠償，審核如下：
  ⒈醫療費用部分：　
　　原告主張支出醫療費用14,460元，並提出輔大醫院醫療費用
    收據為據（見本院卷第101頁下-119頁、125頁下-131頁），
    被告辯稱對原告骨科看診費用不爭執(見本院卷第149頁)，
    但否認原告之情緒障礙與本件事故有因果關係，請求相關精
    神科看診費用自無理由等語，依原告提出之輔大醫院診斷證
    明書，固記載「⒈憂鬱和焦慮狀態，疑似適應障礙⒉輕鬱症」
    、「適應障礙」、「輕鬱症，適應障礙」、「輕鬱症」(見
    本院卷第120-125頁上)，再依輔大醫院111年3月4日函：「
    根據過之健保藥歷紀錄，陳男(即原告)於車禍前即於馬偕醫
    院就診，主診斷為輕鬱症(dysthymic disorder)，陳男在車
    禍後，對於相關之壓力無法調適，因此懷疑其有適應障礙之
    情形，且車禍亦可惡化其原有之情緒症狀，但適應與情緒相
    疾病，一般皆為多重原因，個體對於不同壓力之調適能力不
    一，難以直接用車禍當作疾病之唯一原因。」(見本院卷第1
    79頁)，是依上開輔大醫院回函，原告於本件車禍前即有因
    輕鬱症於馬偕醫院就診用藥之情事，尚難直接用本件車禍當
    作其罹患適應障礙疾病之唯一原因，故原告請求賠償於本件
    事故後所支出關於精神科之醫療費用10,690元，即屬無據，
    至關係於請求賠償骨科醫療費用3,770元(見本院卷第125頁
    下-131頁、243頁)，則屬有據。
　⒉拐杖費用部分：　
　　原告主張支出拐杖費用500元，並提出電子發票證明聯為據(
    見本院卷第243頁)，復被告自陳對枴杖費用500元不爭執(見
    本院卷第149頁)，故原告請求賠償枴杖費用500元，亦洵屬
    有據。
　⒊交通費用部分：
　　原告主張支出交通費用420元，然原告未提出任何單據，證
    明其有支出交費用420元之事實，故原告請求賠償交通費用4
    20元，亦屬無據。
　⒋財物損失費用部分：
　　原告主張因本件車禍事故，受有其所穿著之鬼洗上衣一般褲
    、NIKE全新鞋共6,200元(計算式：1000元+200元+5000元＝62
    00元)、SOL全新安全帽4000元、全新筆記型電腦外殼3,000
    元之損害，且所有東西均為新品，不需折舊云云，然原告已
    自陳沒單據可以提出等語(見本院卷第249頁)，原告既無法
    提出任何單據證明上開物品之購入及價格，故原告空言受有
    上開全新物品之損害，請求賠償13,200元(計算式：6200＋40
    00＋3000＝13200)，即屬無據。
　⒌休學費用部分：
　　原告主張109學年度第二學期及110學年度第1學期辦理休學
    ，受有學雜費損失62,246元(計算式：47677+14569＝62246)
    ，固提出109學年度第2學期繳費收據、110學年度第1學期繳
    費收據、110學年度第1學期學生離校證明為據(見本院卷第9
    9頁下-100頁)，然依輔大醫院上開回函：「是否無法繼就學
    ？若其就學之情境高度與動力交通工具相關，則可能導致無
    法就學，否則應可有部分就學之能力，但就學相關之壓力亦
    受學校個別情境或調整而定(亦即，若學校端對於出席率、
    上課表現有高度要求，確實可能有一定程度困難)，整體而
    言，陳男(即原告)可能有一定程度之就學困難，但應不至於
    完全無法繼續就學。」(見本院卷第179頁)，是依上開回函
    ，原告或有可能有一定程度之就學困難，但應不至於完全無
    法繼續就學，亦即難認原告之休學與本件車禍事故有相當因
    果關係，原告又未提出其他證據，證明其休學係因本件禍事
    故所導致之事實，故原告請求賠償休學所支出學雜費損失62
    ,246元，亦屬無據。
　⒍修車費用及部分：
　　原告主張支出修車費用47,880元，並提出估價單及託運單為
    據(見本院卷第239、241頁)，次按不法毀損他人之物者，應
    向被害人賠償其物因毀損所減少之價值，為民法第196條所
    明定。而所謂請求賠償物被毀損所減少之價額，得以修復費
    用為估定標準，但以必要者為限，例如修理材料以新品換舊
    品，應予折舊（參見最高法院77年度第9次民事庭會議決議
    ）。經查，原告主張系爭機車必要修繕費用包括零件費用47
    ,340元、拖運費600元，依前揭說明，系爭機車之修復既以
    新零件更換被毀損之舊零件，自應將零件折舊部分予以扣除
    。而依行政院所頒「固定資產耐用年數表」及「固定資產折
    舊率表」之規定，機器腳踏車之耐用年數為3年，依定率遞
    減法每年折舊536/1000，且固定資產提列折舊採用定率遞減
    法則者，以1年為計算單位，其使用期限未滿1年者，按實際
    使用之月數相當於全年之比例計算之，不滿1月者，以1月計
    ，且其最後1年之折舊額，加歷年折舊累計額，其總和不得
    超過該資產成本原額之9/10。準此，系爭機車出廠日為103
    年6月，有道路交通事故補充資料表可憑（見本院卷第24頁
    ），至事故發生日即109年9月28日止，實際使用年數已逾3
    年，則系爭機車零件費用扣除折舊後之費用為4,734元（計
    算式：47340×1/10＝4734），故原告請求給付系爭機車修復
    費用5,334元(計算式：4734＋600＝5334)，洵屬有據，超過部
    分，則屬無據。　
　⒎工作損失部分：
　　原告主張2個月無法打工，受有工作損失15,360元，並提出
    請在職證明書為據(見本院卷第97頁下)，然依上開輔大醫院
    回函：「根據其傷勢紀錄，約1個月休養期間」(見本院卷第
    179頁)，復被告自陳對於休養期間沒有意見等語(見本院卷
    第248頁)，則原告傷勢之休養期間，應確定為1個月，而依
    上開薪資證明所載，原告之時薪為160元，上班時間為17：3
    0-21：30，一週上3天班，原告休養1個月之工作損失為7,68
    0元(計算式160×4×3×4＝7680)。
　⒏精神慰撫金部分：
　　原告主張因本件事故而受有右側手腕挫傷、左側肘部、手部
    及髖部擦挫傷、雙側膝部擦傷等傷害，有輔大醫院診斷證明
    書可查(見本院卷第120頁上)，請求賠償精神慰撫金145,934
    元，經查，原告主張因被告前揭行為，致其身體受有前揭傷
    害，受有精神上痛苦，應為社會生活一般人之正常感受，依
    民法第195條第1項前段規定，原告自得請求被告賠償非財產
    上之損害。本院審酌原告為輔仁大學在學學生，於本件事故
    發生時，在想初享廚打工(見本院卷第97頁下)，被告於109
    年度之所得及財產，亦有被告之稅務電子閘門財產所得調件
    明細表可考(見限閱卷)，併審酌被告加害程度、原告所受精
    神痛苦程度及本件損害發生原因等一切情狀，認原告請求賠
    償精神慰撫金145,934元尚屬過高，應以50,000元為適當。
　⒐另被告抗辯原告對本件車禍應負擔3成肇事責任等語，按損害
    之發生或擴大，被害人與有過失者，法院得減輕賠償金額或
    免除之，民法第217條第1項定有明文。而本件經原告聲請送
    鑑定，經臺北市車輛行車事故鑑定會鑑定認「…伍、肇事分
    析…㈢…⒉…另由監視器(MACE032-01)影像攝及，B車(即系爭機
    車)6秒(21：39：52-21：39：58)行走約100公尺，換算時速
    約60公里，車速已超過事故路段速限時速50公里，因而壓縮
    反應時間與安全煞車距離、致未能避免事故發生。…⒋綜上研
    析，A車(即系爭肇事車輛)甲○○駕駛自小客車『變換車道未讓
    直行車先行且未注意安全距離』為肇事主因；B車乙○○騎乘普
    通重型機車『超速失控』為肇事次因。…柒、鑑定意見：一、
    甲○○駕駛RCK-9621號租賃小客車(A車)：變換車道未讓直行
    車先行且未注意安全距離(肇事主因)。二、乙○○騎乘913-NB
    Q普通重型機車(B車)：超速失控(肇事次因)…」，有鑑定意
    見書可稽（見本院卷第189-193頁），是依上開鑑定意見書
    ，認被告駕駛系爭肇事車輛變換車道未讓直行車先行且未注
    意安全距離，為肇事主因，被告騎乘系爭機車超速失控為肇
    事次因，本院佐以前揭鑑定意見書，認被告駕駛系爭肇事車
    輛變換車道未讓直行車先行且未注意安全距離，為肇事主因
    ，應負擔80%過失責任，原告騎乘系爭機車超速失控，為肇
    事主因，應負擔20%過失責任，故被告辯稱原告應負擔3成肇
    事責任云云，尚非適當。
　⒑本件經考量兩造過失之輕重，認原告應負擔20%過失責任，被
    告應負擔80%過失責任，已如前述，是原告所受損害即應扣
    除20%賠償責任，經扣除後，原告得請求賠償金額為53,827
    元【計算式：(3770＋500＋5334＋7680＋50000)×（1-20%）＝538
    27，元以下四捨五入】。惟被告於刑事庭與原告達成刑事和
    解已給付予原告70,000元，亦有臺幣交易付款結果可考(見
    本院卷第153頁)，且為兩造所不爭，因被告於刑事庭之和解
    金額應合併計算為本件之賠償金額而應予扣除，又被告於刑
    事庭賠償之金額70,000元已超過本件原告得請求賠償之金額
    53,827元，故本件原告之請求，應予駁回。
五、綜上所述，原告據以提起本訴，請求被告給付300,000元，
    及自起訴狀繕本送達翌日起至清償日止，按週年利率5%計算
    之利息，為無理由，應予駁回。原告之訴既經駁回，其假執
    行之聲請，亦失所附麗，併予駁回。
六、本件事證已臻明確，兩造其餘攻擊防禦方法及證據，核與判
    決之結果不生影響，爰不一一論列，併此敘明。
七、訴訟費用負擔之依據：民事訴訟法第78條。本件訴訟費用額
    ，依後附計算書確定如主文第2項所示金額。
中　　華　　民　　國　　111 　年　　6 　　月　　8 　　日
                  臺北簡易庭    法  官  葉藍鸚
訴訟費用計算書
項　　    目               金　額（新臺幣）　　   
第一審裁判費   　 　　     3,200元
合　　　　計　　　         3,200元
備註：本件起訴之初原告主請求金額為400,000元，嗣原告減縮 
       主請求金額為300,000元，核屬減縮應受判決事項之聲明
        ，故原告已繳納第一審裁判費超過3,200元部分，應由
原        告自行負擔。
以上正本係照原本作成。
如不服本判決，應於判決送達後20日內向本庭提出上訴狀（須按
他造當事人之人數附繕本）。如委任律師提起上訴者，應一併繳
納上訴審裁判費。
中　　華　　民　　國　　111 　年　　6 　　月　　8 　　日
                                書記官  林錫欽